臺灣宜蘭地方法院民事簡易判決
110年度羅簡字第346號
原      告  陳清聰  
            陳明賢  
            陳學銘  
            陳建邦  
            陳憲忠  
            陳恒逸  
            李美月  
            余秀鳳  
            陳玉芬  
            陳楷勝  
            林秀香  
            陳惠純  
            陳世超  
            陳惠娟  
            陳惠敏  
共      同
訴訟代理人  林世超律師
            歐瓊心律師
被      告  馮陳秀琴（陳鴻慶之繼承人）

            陳文龍（陳鴻慶之繼承人）


            陳學堯（陳鴻慶之繼承人）


            陳月娥（陳鴻慶之繼承人）

            陳奕良（陳鴻慶之繼承人）

            陳孝威（陳鴻慶之繼承人）


            陳珠（陳鴻濱之繼承人）

            林陳富美（陳鴻濱之繼承人）

            陳宥錚（陳鴻濱之繼承人）

            陳朝堅（陳鴻濱之繼承人）

            黃靖雅（陳鴻濱之繼承人）


兼  上一人
訴訟代理人  黃新創（陳鴻濱之繼承人）

被      告  黃玉懷（陳鴻濱之繼承人）


            陳文俊（陳漢洲之繼承人）


            陳信任（陳漢洲之繼承人）


            陳文政（陳漢洲之繼承人）


            陳素惠（陳漢洲之繼承人）

            陳素霞（陳漢洲之繼承人）

上列當事人間請求塗銷地上權登記事件，本院於民國111年5月31
日言詞辯論終結，判決如下：
　　主　文
一、附表一、二、三所示之地上權應予終止。
二、被告馮陳秀琴、陳文龍、陳學堯、陳月娥、陳奕良、陳孝威
    應就附表一所示之地上權辦理繼承登記後，塗銷地上權登記
    。
三、被告陳珠、林陳富美、陳宥錚、陳朝堅、黃新創、黃靖雅、
    黃玉懷應就附表二所示之地上權辦理繼承登記後，塗銷地上
    權登記。
四、被告陳文俊、陳信任、陳文政、陳素惠、陳素霞應就附表三所示之地上權辦理繼承登記後，塗銷地上權登記。
五、訴訟費用由原告負擔。
　　事實及理由
壹、程序事項
　　被告馮陳秀琴、陳文龍、陳學堯、陳月娥、陳奕良、陳孝威
    、陳珠、林陳富美、陳宥錚、陳朝堅、黃新創、黃靖雅、黃
    玉懷、陳信任、陳文政、陳素惠、陳素霞未於最後言詞辯論
    期日到場，核無民事訴訟法第386條各款所列情形，爰依原
    告之聲請，由其一造辯論而為判決。
貳、實體部分
一、原告主張：原告為宜蘭縣○○鄉○○○段000地號土地（下稱系爭
    土地）之所有權人，系爭土地上設定有如附表一、二、三所
    示之地上權（下合稱系爭地上權），被告分別為系爭地上權
    登記權利人陳鴻慶、陳鴻濱、陳漢洲（下稱陳鴻慶等3人）
    之繼承人，且均未就其所繼承之系爭地上權辦理繼承登記。
    又系爭地上權設定登記時之原始建物早已坍塌滅失，目前系
    爭土地已無建物，應認系爭地上權成立之目的已不存在，為
    避免土地所有權人之原告永久因系爭地上權之存在，致無法
    就系爭土地為有效之經濟利用，爰依民法第833條之1規定，
    請求法院判決終止系爭地上權。又系爭地上權經終止後，該
    地上權登記之存在已對系爭土地所有權造成妨害，爰依民法
    第767條第1項之規定，請求被告應分別就其被繼承人陳鴻慶
    等3人所遺之地上權辦理繼承登記，再由被告將地上權登記
    予以塗銷等語。並聲明：如主文第1至4項所示。
二、被告方面：
　㈠被告陳文俊則以：小時候就搬離系爭土地，很少回去，目前
    未使用系爭土地。
　㈡其餘被告未曾到庭，亦未提出書狀為任何聲明或陳述。
三、得心證之理由：
　㈠原告主張其為系爭土地之所有權人，系爭土地上設定有系爭
    地上權，被告分別為陳鴻慶等3人之繼承人，均未就其繼承
    之地上權辦理繼承登記。且系爭地上權設定登記分別係作為
    陳鴻慶等3人所有建築改良物目的，目前系爭土地已無建物
    而為空地等情，有系爭土地登記公務用謄本、建築改良物情
    形填報表、地上權設定契約書、他項權利設定登記聲請書、
    繼承系統表、戶籍謄本、現場照片等件在卷可稽（見本院卷
    第26頁至第33頁、第53頁至第81頁、第115頁至第120頁），
    堪信為真。
　㈡按地上權未定有期限者，存續期間逾20年或地上權成立之目
    的已不存在時，法院得因當事人之請求，斟酌地上權成立之
    目的、建築物或工作物之種類、性質及利用狀況等情形，定
    其存續期間或終止其地上權；增訂之民法第833條之1規定，
    於民法物權編中華民國99年1月5日修正之條文施行前未定有
    期限之地上權，亦適用之，民法第833條之1、民法物權編施
    行法第13條之1定有明文。查系爭地上權38年設定登記時係
    以陳鴻慶等3人於系爭土地上坐落有建築改良物為目的，此
    有前述建築改良物情形填報表、地上權設定契約書、他項權
    利登記聲請書可查（見本院卷第26頁至第31頁）。佐以，陳
    鴻慶等3人所有建物均為「本國式木造住宅」（見本院卷第2
    6頁），設定迄今已逾70年，原建物應早已倒塌滅失，迄今
    系爭土地亦無設定地上權之建物存在等情，亦如前述。是本
    院審酌系爭地上權設定迄今已逾70年，原建物業已滅失，被
    告陳文俊亦到庭稱目前無人居住、使用系爭土地（見本院卷
    第164頁）等情，應認系爭地上權成立之目的均已不存在，
    倘任令系爭地上權繼續存在，勢必妨害原告使用系爭土地，
    且有害於系爭土地之經濟價值，是原告依民法第833條之1規
    定，請求終止系爭地上權為有理由，應予准許。
　㈢次按，所有人對於妨害其所有權者，得請求除去之；因繼承
    、強制執行、徵收、法院之判決或其他非因法律行為，於登
    記前已取得不動產物權者，應經登記，始得處分其物權，民
    法第767條第1項中段、第759條分別定有明文。查系爭地上
    權既經本院准予終止，則系爭地上權之登記對於系爭土地所
    有權使用收益之圓滿狀態仍造成妨害，原告依民法第767條
    第1項請求塗銷系爭地上權登記，為有理由，應予准許。又
    地上權登記之塗銷，性質上為不動產物權之處分行為，非經
    辦理繼承登記，無從為地上權之塗銷登記。準此，原告請求
    被告即陳鴻慶等3人之繼承人應分別就如附表一、二、三所
    示之地上權先辦理繼承登記，再塗銷其地上權登記，即屬有
    據，應予准許。
四、綜上所述，原告依民法第833條之1、民法第767條第1項之規
    定，請求終止系爭地上權，並請求被告應分別就附表一、二
    、三所示之地上權辦理繼承登記後，塗銷地上權登記，均為
    有理由，應予准許。
五、本件事證已臻明確，兩造其餘攻擊防禦方法及所提之證據，
    經審酌後均與判決之結果不生影響，爰不另一一論述，併此
    敘明。
六、本件原告自承願意負擔訴訟費用，本院亦認公平適當，爰參
    酌民事訴訟法第81條之規定，命由原告負擔訴訟費用。
中　　華　　民　　國　　111 　年　　6 　　月　　14　　日
                  羅東簡易庭　法　官  蔡仁昭
以上正本係照原本作成。　　　　　　　　　
如對本判決上訴，須於判決送達後20日之不變期間內，向本院提
出上訴狀（應附繕本）。
如委任律師提起上訴者，應一併繳納上訴審裁判費。
中　　華　　民　　國　　111 　年　　6 　　月　　14　　日
                              書記官  劉婉玉
附表一
土地標示 宜蘭縣○○鄉○○○段000地號   登記次序 0000-000 權利種類 地上權 收件年期 民國38年 字號 大洲字第000640號 登記日期 （空白） 登記原因 設定 權利人 陳鴻慶   權利範圍 全部1分之1   存續期間 （空白） 地租 空白 設定權利範圍 土地一部10坪1合1勺    

附表二
土地標示 宜蘭縣○○鄉○○○段000地號   登記次序 0000-000 權利種類 地上權 收件年期 民國38年 字號 大洲字第000640號 登記日期 （空白） 登記原因 設定 權利人 陳鴻濱   權利範圍 全部1分之1   存續期間 （空白） 地租 空白 設定權利範圍 土地一部10坪1合1勺   

附表三
土地標示 宜蘭縣○○鄉○○○段000地號   登記次序 0000-000 權利種類 地上權 收件年期 民國38年 字號 大洲字第000640號 登記日期 （空白） 登記原因 設定 權利人 陳漢洲   權利範圍 全部1分之1   存續期間 （空白） 地租 空白 設定權利範圍 土地一部10坪1合1勺